【裁判字號】    98,訴,462
【裁判日期】    980810
【裁判案由】    偽證
【裁判全文】
臺灣高雄地方法院刑事判決               98年度訴字第462號
公  訴  人  臺灣高雄地方法院檢察署檢察官
被      告  丙○○
上列被告因偽證案件，經檢察官提起公訴（97年度偵字第33791
號），本院判決如下：
    主  文
丙○○犯偽證罪，處有期徒刑肆月。
    事  實
一、丙○○為甲○○母親之乾弟弟，明知甲○○與丁○○於民國
    97年4 月29日凌晨2 時許在其高雄縣美濃鎮○○里○○路○
    段285 號之住屋內發生口角爭執，其並未親眼目睹丁○○所
    受頭部外傷及血流滿面之傷勢係由丁○○自己跌倒所致，竟
    基於偽證之犯意，於97年7 月3 日上午，就臺灣高雄地方法
    院檢察署97年度偵字第16962 號甲○○涉嫌傷害丁○○乙案
    ，於檢察官偵查中，在該署第十二偵查庭內以證人身分應訊
    ，於供前具結後，就案情有重要關係之事項供稱：「（問：
    97年4 月29日，你當時在何處？）答：我是房東，被告（即
    甲○○）、告訴人（即丁○○）租我家。我那天在家，告訴
    人自己跌倒，就弄到門牆，我就看她流血。」、「（問：你
    有無看到被告打告訴人？）答：沒有。他自己跌倒的。」、
    「（問：你是親眼看到告訴人自己跌倒？受傷送醫？）對。
    」云云，就與案情有重要關係之事項，為虛偽不實之陳述，
    以圖掩飾甲○○所涉之上開傷害犯嫌，且足以影響案件偵查
    之正確性。
二、案經丁○○告發由臺灣高雄地方法院檢察署檢察官偵查起訴
    。
    理  由
一、按被告以外之人於審判外之言詞或書面陳述，除法律有規定
    者外，不得作為證據，刑事訴訟法第159 條第1 項定有明文
    。又被告以外之人於審判外之陳述，雖不符前4 條之規定，
    而經當事人於審判程序同意作為證據，法院審酌該言詞陳述
    或書面陳述作成時之情況，認為適當者，亦得為證據，刑事
    訴訟法第159 條之5 第1 項亦定有明文。本判決所引用據以
    認定被告犯罪事實存否之各項證據，均逐項於審理程序中詢
    問當事人並使其就證據能力之有無表示意見，業已分別經當
    事人明示同意有證據能力（見本院訴字卷第52至54頁），另
    本院審酌前開言詞陳述作成時之情況均屬正常，且與本案相
    關之待證事實具有關連性，適當作為證據，依前開刑事訴訟
    法第159 條之5 第1 項之規定，認上開陳述均具有證據能力
    。
二、訊據被告丙○○固坦承於前揭時、地，於偵查中就案外人甲○○涉犯傷害案件為證人，並就甲○○是否涉有傷害丁○○
    罪嫌有重要關係事項、供前具結為如事實欄內之陳述，且坦
    認其目睹丁○○受傷流血及代打電話通知119 叫救護車將丁○○送醫之事實，惟矢口否認有何偽證犯行，並辯稱：其所
    述係事實，是丁○○喝醉酒自己撞倒門，頭一直流血，其並
    沒有作偽證云云。惟查：
  (一)上開臺灣高雄地方法院檢察署97年度偵字第16962 號傷害案
    件，係由丁○○於97年5 月5 日向員警報案表示其與甲○○
    係男女朋友，於97年4 月29日在高雄縣美濃鎮○○里○○路
    ○段285 號前因細故口角，甲○○竟以徒手及木椅毆打其成
    傷，並提出診斷證明書為據，訴由高雄縣政府警察局旗山分
    局報告臺灣高雄地方法院檢察署檢察官偵辦，案經該署檢察
    官於97年6 月26日、7 月3 日、8 月14日偵訊後，丁○○業
    與甲○○達成和解並撤回告訴，該署檢察官遂於97年9 月23
    日就上開傷害案件作成不起訴處分，嗣因丁○○復行具狀聲
    請再議，經臺灣高等法院高雄分院檢察署以97年11月4 日高
    分檢守謙字第0970020084號函認其再議聲請業已逾期，為不
    合法而予以駁回，是上開傷害案件業因不起訴處分而確定在
    案，此有本院依職權調閱臺灣高雄地方法院檢察署97年度偵
    字第16962 號全卷足徵（見該案件偵卷第9 至11、17至21、
    39至41、43、48頁，警卷第4 、5 頁），合先敘明。
  (二)而被告丙○○就上開臺灣高雄地方法院檢察署97年度偵字第
    16962 號甲○○涉嫌傷害丁○○案件偵查中，確於97年7 月
    3 日上午10時23分許，在該署第十二偵查庭，以證人之身分
    經供前具結後，證述：「（問：97年4 月29日，你當時在何
    處？）答：我是房東，被告（即甲○○）、告訴人（即丁○○）租我家。我那天在家，告訴人自己跌倒，就弄到門牆，
    我就看她流血，我就叫119 送去旗山醫院止血。」、「（問
    ：你有無看到被告打告訴人？）答：沒有。他自己跌倒的。
    」、「（問：你是親眼看到告訴人自己跌倒？受傷送醫？）
    對。」等語之事實，有該署97年度偵字第16962 號97年7 月
    3 日訊問筆錄暨證人結文附卷為憑（見臺灣高雄地方法院檢
    察署97年度偵字第16962 號卷第19、20、23頁），堪以認定
    。
  (三)丁○○於本院作證實堅稱，其遭甲○○毆打時，被告確曾在
    旁目睹等語（詳如後述），此雖為被告所否認，然被告於本
    院行審判程序時既陳稱：「我那天很早就睡覺，後來我聽到
    有人在吵架我就起來了，我出來的時候看到甲○○與丁○○
    在客廳爭吵。（問：你稱你從房間出來時，就已經看到是丁○○在流血了，所以也就是在你到達客廳之前，丁○○已經
    流血了？抑或丁○○與甲○○兩人當時還在爭吵，是隔了一
    陣子之後你才看到丁○○流血？）我從房間出來的時候丁○○已經在流血了。」、「（問：你看到丁○○流血的情形是
    如何？比如當時丁○○是站著或坐著或是怎樣的流血？）丁○○是在客廳走來走去撞到門，所以才流血的。」、「（問
    ：你剛才不是稱你出來看到丁○○的時候，她已經在流血了
    嗎？你怎麼可能還有看到丁○○在走來走去，並於走來走去
    的過程中去撞到門而流血？也就是如果你出來的時候是看到
    丁○○是走來走去的，之後才撞到而流血，且你也有看到她
    撞的動作，則你剛出來的時候丁○○應該還沒有流血？此部
    分請你回想究竟你的答辯及爭執及不爭執事項為何？）我從
    房間出來的時候，就看到丁○○流血了。」、「（問：你剛
    才不是稱你有看到丁○○撞到門才流血，而且你以前作證時
    也講說你有親眼看到丁○○跌倒？〈提示97年7 月3 日被告
    以證人身分所為陳述之筆錄暨97偵16962 號影卷第20頁〉究
    竟你從房間出來之後看到的情形為何，請陳述？若你剛出房
    間的時候看到的是丁○○已經流血了，則衡情你似乎不太可
    能知道丁○○是如何流血的，為何你能夠知道她是跌倒或撞
    到牆壁？又如果你出房間的時候還看到丁○○在走來走去，
    之後才撞到牆壁流血，那你剛所稱你一出來就看到她已經在
    流血，似乎就不對了？對於你在偵訊筆錄中作證時所稱親眼
    看到丁○○跌倒，你是否爭執？）我從房間出來的時候，甲○○與丁○○在吵架。（問：丁○○在那個時候有無流血？
    ）她撞到門流血。（問：你的意思是你有親眼看到丁○○撞
    到門嗎？）我沒看到。（問：你有無近視眼、老花或在聽力
    或視力上有問題，例如白內障等？）我眼睛跟耳朵都正常。
    （問：你稱你並沒有親眼看到丁○○撞到門這個動作？）我
    真的沒有看到。（問：所以你的意思是說你從房間出來的時
    候，你就看到丁○○已經在流血了？）是。（問：你在房間
    內還沒有出來客廳以前，你從你房間裡面可否看到客廳的情
    形？你房間的門當時是關著或開著的？）我房間的門是關著
    的，我是聽到聲音之後才開門出來的。（問：所以你在開門
    的時候就看到丁○○已經在流血了？）是。（問：你在開房
    門之前，丁○○究竟如何流血的，你有無看到？）我沒有看
    到，我從房間出來的時候，丁○○已經在流血了。（問：你
    房間的門是否一打開就可以看到客廳的情形？）是，我房間
    的門一打開就可以看到客廳的情形。」、「我出來的時候丁○○跟甲○○兩個人很大聲，丁○○那個時候已經在流血了
    ，至於丁○○有無撞到牆，我則沒有看到。」、「（問：那
    你剛才為何會說丁○○是走來走去的過程中撞到門，因此才
    流血的？）我出來的時候甲○○跟丁○○兩人在爭吵、喝酒
    ，之後丁○○撞到門就流血了。」、「（問：你有無看到丁○○撞到門流血的動作？）沒有。」、「（問：那你為何會
    認為丁○○有撞到門，並且是因為撞到門才流血的？）是甲○○說丁○○喝酒醉，就自己撞到門。」等語（見本院訴字
    卷第32、33頁），亦即被告自承當丁○○與甲○○吵架時，
    其是在房間內，且房門是關著的，嗣其打開房門後所看到的
    第一眼畫面，丁○○業已在流血，至於丁○○為何會流血之
    原因，其並未親眼目睹，其之所以會供述丁○○是撞到門才
    流血等詞，乃是經由甲○○告知方得悉的。是而，被告既然
    自陳其並未親眼目睹丁○○於上開傷害案件中流血之原因為
    何，其仍於上開傷害案件97年7 月3 日行偵查程序時，以證
    人身分供前具結佯稱其親眼目睹丁○○是自己跌倒撞到門牆
    而流血云云，即顯屬虛罔不實。
  (四)再者，證人丁○○於本院審判時結證稱：「我跟甲○○本來
    是男女朋友並有同居關係，在97年4 月28日晚上7 、8 點時
    我帶了6 萬元的現金，甲○○知道之後要約我去小吃部唱歌
    ，之後我就跟甲○○跟甲○○的朋友約在小吃部的門口見面
    ，我抵達小吃部門口的時候，那個我不認識的甲○○的朋友
    就開口跟我借2000元，說要還給小吃部的老闆，但我不要借
    錢給他，我就跟甲○○說我不可能把錢借給我不認識的人，
    這筆錢我也不能隨便亂花，我印象中當時甲○○也因為他身
    上沒有錢，所以跟我要一些去花費，之後我就自己一個人開
    休旅車去另一家卡拉OK唱歌，我在那邊有喝了一點酒，結果
    後來我出來不小心把車子的前兩輪陷入平等路的水溝內，所
    以我就請甲○○開小貨車過來幫我把車子拖起來，後來一直
    拖到97年4 月29日凌晨2 點多左右車子還是拖不起來，所以
    甲○○就用他的小貨車載他的繼父徐敬翔跟我，我坐在甲○○小貨車的後車斗，之後甲○○就將我載至被告的家中，因
    為以前如果甲○○跟他母親吵架，甲○○就會載我去到被告
    家中居住，因為被告是甲○○媽媽認的弟弟，97年4 月29日
    凌晨到被告家中的時候，小貨車就停在被告家門口的路旁邊
    ，我們到的時候被告有出來要我們進去屋裡坐，當時我不知
    道甲○○到底是在對我不高興什麼，被告叫我們進去裡面再
    說，所以我就跟被告、甲○○、徐敬翔一起進到被告家中，
    但徐敬翔則是自己坐在三合院的空曠地，沒有進到屋內，而
    我跟甲○○、被告三人則進入屋內，我們三個人就在客廳裡
    面，當時還有一個我不知道姓名的人也在客廳，後來我跟甲○○就在客廳那邊談他之前有欠我2 萬元的事情，我要向甲○○討，但是甲○○說他沒有錢不然要怎麼辦，我則跟他說
    你沒有錢還的話還敢跟我要錢用，就因為這樣所以我們兩個
    人起了爭執，我記得甲○○是先用客廳的圓木板凳大力的敲
    我的頭兩下，這個時候被告丙○○跟另外一個人都還有在場
    （問：從你們進屋之後，被告沒有先進房間嗎？）被告並沒
    有進入房間，他甚至還用客家話講你們在幹嘛，這麼晚了還
    在打架。甲○○敲了我的頭兩下之後因為很痛，所以就用手
    摸我的頭，發現血腫了，之後甲○○還不放過我，繼續打我
    並用手拉著我的頭髮把我拖到門外去，拖到三合院的祠堂外
    面，因為屋內的門一出去就是祠堂了，我記得當時甲○○把
    我拖到門口的時候我就跟他講不要再打了，但甲○○還是抓
    著我的頭去撞祠堂的牆角，於是我就血噴出來了，血流滿面
    。（問：你剛才是稱血是噴出來或是流出來？）我剛才是有
    講說噴出來，我的血應該是先噴出來一小段，之後再慢慢流
    出來。」、「（問：你如何確定你被甲○○打的時候，被告
    有在旁邊看？）因為他們從頭看到尾。」、「（問：他們是
    指誰？）被告跟甲○○的繼父徐敬翔，我印象中就這兩個人
    在祠堂前面，而黃國祐隨後也有跑出來。（問：所謂被告、
    徐敬翔在祠堂前面是什麼時候？）徐敬翔是從頭到尾都坐在
    屋外的空地上，被告有跟我們在屋內，他也有跑進廚房但馬
    上就又回到客廳，客廳跟廚房是連在一起的，被告在屋內的
    時候有看到我被板凳敲到頭，在我被拖出去的時候，被告也
    有跟著出來外面。」、「（問：你的意思是指說當天的情形
    根本不是你與甲○○在客廳爭吵，被告才從房間裡面出來？
    ）不是我們爭吵被告才從房間出來這種情形。」、「當時我
    被打得血流滿面，地上都是血跡，被告看這種情形不對，我
    不知道是何人幫我打119 的，被告在119 抵達現場之前，還
    在沖刷血跡，我就跟他說不要再沖刷血跡了，他這樣等於是
    在幫甲○○毀滅證據。」等語（見本院訴字卷第35、36頁）
    ，核與證人黃國祐（已於98年1 月7 日歿）就上開傷害案件
    於警詢時所陳稱：「丁○○是於97年4 月29日2 時40分許，
    在高雄縣美濃鎮○○里○○路○段285 號前被甲○○毆打。
    甲○○先用徒手攻擊後再持木椅摔打丁○○的。是的，我有
    親眼看到甲○○毆打丁○○。」、「因為我當時正好在丁○○的租屋處作客。我沒有攔阻甲○○毆打丁○○。」等語（
    見上開傷害案件警卷第6 、7 頁）及在偵查中結證稱：「（
    問：97年4 月29日當天你人在何處？）我在丙○○家看電視
    ，看到凌晨多，告訴人（即丁○○）就去丙○○的客廳，被
    告（即甲○○）就去把她拉出來，三樓那邊有空地，就用拳
    頭打她的頭，打了5 、6 次，我親眼有看到，告訴人就要進
    去拿木板凳，要打被告，被告就把板凳搶來，就打告訴人的
    頭打到腫起來，後來被告就抓告訴人的頭髮，去撞牆，我說
    整個臉怎麼都是血。丙○○就打119 ，還去報我們那邊的中
    壇派出所。劉後來就拿水管把血沖掉。」、「我講的是事實
    ，我有親眼看到被告打告訴人。」「（問：為何丙○○說她
    自己跌倒？）因為丙○○與被告是好兄弟。」等語（見上開
    傷害案件偵卷第19、20頁）大致相符，並有高雄縣政府消防
    局98年5 月21日高縣消指字第0980005348號函及所附報案錄
    音光碟暨譯文勘驗筆錄在卷可稽（見本院訴字卷第18、20、
    21 、49 至51頁），足徵被告丙○○因見丁○○血流滿面，
    旋即撥打119 叫救護車將丁○○緊急送醫之情，固屬實在，
    然關於丁○○頭部流血之經過情形，被告丙○○於上開傷害
    案件偵查中所為之證詞，卻與上開證人丁○○、黃國祐之證
    述內容顯屬迥異，從而，被告丙○○就上開傷害案件於97年
    7 月3 日行偵查程序時，結證稱其親眼目睹丁○○是自己跌
    倒撞到門牆而流血云云，是否屬實，本非無疑。況且，被告
    丙○○於本院審理中自陳其係經由甲○○告知後，始知悉丁○○撞到門牆而流血之原因，業如前述，惟其於上開傷害案
    件行偵查程序時，就傷害罪嫌經過原委此等與案情有重要關
    係之事項，竟附和甲○○於警詢中之辯詞，以證人身分為甲○○具結證稱其親眼目睹丁○○是自己跌倒撞到門牆而流血
    等不實陳述，益足見其確有為圖掩飾甲○○上開傷害犯嫌，
    而欲以上開虛偽不實之陳述，影響該傷害案件偵查之正確性
    。
  (五)綜上各情相互勾稽，被告就案外人甲○○被訴傷害案件之臺
    灣高雄地方法院檢察署97年度偵字第16962 號傷害案件中，
    於97年7 月3 日上午，在臺灣高雄地方法院檢察署檢察官偵
    查中，供前具結之證詞，確係虛偽之證述，已堪認定。被告
    雖矢口否認於前開時、地有何偽證之犯行，然經核與事實不
    符，難信屬實。本件事證明確，被告犯行，洵堪認定。
三、按刑法上之偽證罪，為形式犯，不以結果之發生為要件，證
    人於供前或供後具結而就案情有重要關係事項，故為虛偽陳
    述，其犯罪即成立，而該罪所謂於案情有重要關係之事項，
    則指該事項之有無，足以影響於裁判之結果者而言，至於其
    虛偽陳述，法院已否採為裁判或檢察官據為處分之基礎，或
    有無採為基礎之可能，皆於偽證罪之成立無影響，最高法院
    71年臺上字第8127號、84年臺上字第3949號判例分別可資參
    照。查上開傷害案件經偵查後，固因丁○○撤回告訴而就甲○○為不起訴處分，然依被告丙○○於上開刑事案件所為供
    前具結證述之內容，攸關案外人丁○○頭部傷勢是否遭毆擊
    成傷之事實，自屬與案情有重要關係之事項，而被告就該刑
    事案件案情有重要關係之事項為證述，故為虛偽不實之陳述
    ，縱令被告於上開刑事案件偵查中所為供前具結證述內容，
    在最終尚未經認採與否前，即經偵查機關就該案作成不起訴
    處分，但該等虛偽不實之證詞內容，仍足以影響偵查機關認
    定該案被告甲○○是否構成傷害罪之心證，而足以妨害偵查
    結果及正確性。是核被告丙○○所為，係犯刑法第168 條之
    偽證罪。爰審酌被告違反證人到庭作證應據實陳述之義務，
    任意虛捏情詞，嚴重影響司法威信，對國家司法權之行使產
    生危害，且犯後猶狡詞卸責，實難見悔意及其犯罪之動機、
    目的等一切情狀，量處有期徒刑4 月，以資儆懲。
據上論斷，應依刑事訴訟法第299 條第1 項前段，刑法第168 條
，判決如主文。
本案經檢察官乙○○到庭執行職務。
中    華    民    國    98    年    8     月    10    日
                    刑事第四庭  審判長法  官  洪碩垣
                                      法  官  施介元
                                      法  官  葉文博
以上正本證明與原本無異。
如不服本判決應於收受本判決後10日內向本院提出上訴書狀，並
應敘述具體理由，如未敘述上訴理由者，應於上訴期間屆滿後20
日內補提理由書狀於本院（均須按他造當事人之人數附繕本）「
切勿逕送上級法院」。
中    華    民    國    98    年    8     月    10    日
                                      書記官  李柏親
附錄本案論罪科刑法條全文：
中華民國刑法第168條
（偽證罪）
於執行審判職務之公署審判時或於檢察官偵查時，證人、鑑定人
、通譯於案情有重要關係之事項，供前或供後具結，而為虛偽陳
述者，處7 年以下有期徒刑。


司法院資訊處製作；財團法人民間司法改革基金會備份。
